臺灣新竹地方法院刑事判決　　　　　　　 93年度易字第530號
公　訴　人　臺灣新竹地方法院檢察署檢察官
被　　　告　乙○○　男　32歲.
輔　佐　人　丙○○
指定辯護人　本院公設辯護人 甲○○
被　　　告　丁○○　男　34歲.
上列被告等因竊盜案件，經檢察官聲請簡易判決處刑（93年度速
偵字第631 號），本院竹北簡易庭認有刑事訴訟法第四百五十一
條之一第四項但書之情形，改依通常程序，再經裁定進行簡式審
判程序審理，判決如下：
    主      文
乙○○、丁○○共同竊盜，乙○○處拘役貳拾日，丁○○處拘役
拾日，如易科罰金，均以佰元折算壹日。均緩刑貳年。
    事      實
一、乙○○係中度智能障礙者，對於外界事務之理解、認知、判
    斷及自我控制能力，均較普通人之平均程度顯然減退，導致
    其自由決定意思之能力差，平時已達於精神耗弱之程度，竟
    於精神耗弱狀態中，與丁○○共同基於意圖為自己不法所有
    之犯意，於民國93年8 月16日晚上6 時許，騎乘車牌號碼IB
    S ─641 號機車附載丁○○行經新竹縣竹北市○○里○○段
    碩太建設之建築工地時，見該工地土堆上放置碩太建設所有
    之鋼鐵建築鷹架一批（價值約新台幣1,200 ，已發還工地主
    任葉明星）無人看管，乘無人注意之際，接力以徒手將鷹架
    搬至上開機車腳踏板處之方式，竊得該批鷹架，計劃將之賣
    給資源回收商牟利。惟其等載運竊得之鷹架離去時，為葉明
    星發覺並報警處理，警方旋即於同日晚上7 時許，在新竹縣
    竹北市東海里隘口圓環前，攔下其等騎乘之機車而查獲上情
    。
二、案經新竹縣警察局竹東分局報告臺灣新竹地方法院檢察署檢
    察官聲請簡易判決處刑。
    理      由
一、本件被告乙○○、丁○○二人所犯均係死刑、無期徒刑、最
    輕本刑為三年以上有期徒刑以外之罪，其等於準備程序中就
    被訴事實先為有罪之陳述，經審判長告知簡式審判程序之旨
    ，並聽取公訴人、辯護人、輔佐人及被告二人之意見後，認
    為適宜由受命法官獨任進行簡式審判程序，合先敘明。
二、上述事實，分別經被告乙○○、丁○○於偵查中及本院審理
    時坦白承認，互核其等供述一致，且與被害人葉明星於警詢
    及偵查中供述目擊被告二人竊盜鋼鐵建築鷹架、證人即警員
    呂洪青證述查獲被告二人之情節大致相符，並有葉明星出具
    之贓證物品認領保管收據一紙及警方查獲被告二人後攝得之
    相片七張在卷可證，足見被告二人之自白與事實相符，可以
    採信，事證明確，被告二人竊盜之犯行，應可認定。
三、核被告乙○○、丁○○二人所為，均係犯刑法第320 條第1
    項之竊盜罪。被告二人間有犯意之聯絡及行為之分擔，均為
    共同正犯。又刑法上之心神喪失與精神耗弱，應依行為時精
    神障礙程度之強弱而定，如行為時之精神，對於外界事務全
    然缺乏知覺理會及判斷作用，而無自由決定意思之能力者，
    為心神喪失，如此項能力並非完全喪失，僅較普通人之平均
    程度顯然減退者，則為精神耗弱（最高法院26年度渝上字第
    237 號判例意旨參照）。查被告乙○○為中度智能障礙者，
    有中華民國身心障礙手冊一紙在卷可證，本院依職權將被告
    乙○○送請財團法人為恭紀念醫院鑑定其於竊盜行為時之精
    神狀態，認為：「個案為中度智能不足，不識字，計算能力
    差，以致於其理解、認知、判斷及自我控制能力受損，因此
    其平常之精神狀況屬精神耗弱。個案平常有買東西的能力，
    對於東西是屬於自己或他人的尚有分別能力，因此在93 年8
    月16日行竊時，其精神狀況應屬精神耗弱。」，有該院93年
    12月7 日（93）為恭醫字第93001231號函暨所附精神醫療中
    心司法鑑定報告書一份在卷可證，參照被告乙○○於警詢、
    偵查中及本院審理後，均在筆錄上按捺指印以代簽名，顯然
    並不識字，其於本院訊問時，無法答出開庭當天日期，亦不
    明瞭因何領有殘障手冊及當時進行已久之立法委員選舉事項
    （見本院卷第22頁及第23頁），現時感極差，佐以本院直接
    審理時觀察被告之言行舉止，其精神上確實與一般人不同，
    而有較普通人之程度為低之情況，堪認上開鑑定之結果應可
    憑信，被告乙○○行竊盜行為時，應確實處於精神耗弱之狀
    態，應依刑法第十九條第二項之規定減輕其刑。爰審酌被告
    二人竊盜他人財物欲行販賣牟利之犯罪動機與目的、徒手行
    竊之手段、竊得財物價值不高、被告乙○○為中度智能障礙
    者，智識程度甚低、造成被害人之損害不大及坦認犯行之犯
    罪後態度等一切情狀，各量處如主文所示之刑，並均諭知易
    科罰金之折算標準。
四、被告乙○○未曾受有期徒刑以上刑之宣告；被告丁○○曾於
    82年間因違反麻醉藥品管理條例等案件，經本院判處有期徒
    刑7 月，緩刑3 年確定，緩刑期滿而緩刑之宣告未經撤銷，
    有臺灣新竹地方法院刑案資料查註紀錄表及臺灣高等法院被
    告全國前案紀錄表各一份在卷可證，其等因一時失慮致觸犯
    本件罪刑，經此偵審程序及刑之宣告後，當知所警惕，而無
    再犯之虞，本院綜核各情，認上述拘役刑之宣告，已足策其
    等自新，所宣告之刑以暫不執行為適當，均併諭知緩刑2 年
    ，以啟向上。
據上論斷，應依刑事訴訟法第452 條、第273 條之1 第1 項、第
299 條第1 項前段，刑法第28條、第320 條第1 項、第19條第2
項、第41條第1 項前段、第74條第1 款、第2 款，罰金罰鍰提高
標準條例第1 條前段、第2 條，判決如主文。
中　　華　　民　　國　　94　　年　　1 　　月　　18　　日
                  刑事第六庭法　官　 林昌義
以上正本證明與原本無異。
如不服本判決，應於判決送達後十日內向本院提出上訴狀 (應附
繕本 )，上訴於臺灣高等法院。
                            書記官   黃旭淑
中　　華　　民　　國　　94　　年　　1 　　月　　18　　日
附錄本案論罪科刑法條全文：
刑法第320 條第1 項
意圖為自己或第三人不法之所有，而竊取他人之動產者，為竊盜
罪，處五年以下有期徒刑、拘役或五百元以下罰金。
